【裁判字號】    92,小上,196
【裁判日期】    921231
【裁判案由】    給付管理費
【裁判全文】
臺灣臺北地方法院民事裁定                        九十二年度小上字第一九六號
    上  訴  人  甲○○
    被 上訴 人  夏木漱石行雲區管理委員會
    法定代理人  陳啟祥
右當事人間請求給付管理費事件，上訴人對於中華民國九十二年九月十七日本院台北
簡易庭九十二年度店小字第六九一號第一審判決提起上訴，本院裁定如下：
    主  文
上訴駁回。
第二審訴訟費用新台幣壹仟伍佰元由上訴人負擔。
    理  由
一、按對於小額程序之第一審裁判上訴，非以其違背法令為理由，不得為之；至其上
    訴狀應記載上訴理由，表明下列各款事項：一、原判決所違背之法令及其具體內
    容。二、依訴訟資料可認為原判決有違背法令之具體事實，民事訴訟法第四百三
    十六條之二十四第二項、第四百三十六條之二十五條分別定有明文。又依同法第
    四百三十六條之三十二第二項準用第四百六十八條及第四百六十九條規定，判決
    不適用法規或適用不當者，為違背法令，其中判決有同法第四百六十九條所列各
    款情形之一者，為當然違背法令。是當事人於小額訴訟程序提起上訴，如依民事
    訴訟法第四百六十八條規定，以第一審判決有不適用法規或適用法規不當為理由
    時，其上訴狀或理由書應有具體之指摘，並揭示該法規之條項或其內容。若係成
    文法以外之法則，應揭示該法則之旨趣。倘為司法院解釋、或最高法院之判例，
    則應揭示該判解之字號或其內容。如以民事訴訟法第四百六十九條所列各款情形
    為理由時，其上訴狀或理由書，應揭示合於該條款之事實。上訴狀或理由書如未
    依此項方法表明者，即難認為已對第一審判決之違背法令有具體之指摘，其上訴
    自難認為合法。復按當事人於第二審程序不得提出新攻擊或防禦方法，民事訴訟
    法第四百三十六條之二十八前段亦有規定。
二、本件上訴意旨略以：(一)上訴人所有台北市○○○街一三一號十六樓房屋（下稱系
    爭房屋）除屋頂平台外，尚有斜屋頂、管道間突出物、共用管路、水塔等事實上
    無法由被告專用之空間，斜屋頂更占屋頂整體近二分之一面積，而被上訴人於九
    十二年八月九日所召開第七屆區分所有權人定期大會之第二討論案決議，亦明載
    約定專用部分僅限於樓頂平台，然上訴人樓頂之兩次漏水皆為斜屋頂之結構縫破
    損所致，非屬上訴人專用部分，自應由被上訴人付修繕之責，上訴人因被上訴人
    怠於修繕而自行僱工修復，故其修繕費用自應由被上訴人負擔，原審逕認上訴人
    主張抵銷之頂樓漏水修繕費係屋頂平台修繕費，認定事實與證據違背證據法則；
    又上訴人於原審僅不爭執個人曾與建商簽約約定將屋頂平台約定為專用部分，建
    商並非與全體區分所有權人均為此約定，原審竟認其他全體區分所有權人亦合意
    成立分管契約，進而認定有關系爭屋頂平台約定專用並未違反消費者保護法規定
    ，其認定事實與證據亦顯違背證據法則。(二)被上訴人於九十二年八月九日所召開
    第七屆區分所有權人定期大會之出席人數為五十九人，僅佔全體一百零四位區分
    所有權人人數之百分之五十餘，顯違反公寓大廈管理條例第三十一條第一項第五
    款之明文。又公寓大廈管理條例第四十五條之立法意旨，乃為阻斷過去建商未經
    區分所有人會議之決議，擅將頂樓使用權設定專用權給頂樓住戶而損及其他區分
    所有權人之行為，同法第四十四條第一項及第三十一條第一項第五款之規定，第
    一次區分所有權人會議訂定住戶規約後，原有住戶規約草約自當失其效力，而約
    定專用事項為區分所有人會議之重大決議，是內政部制定本法施行細則第二條「
    約定專用部分之範圍及使用主體非經載明規約者，不生效力」之規定，並未逾越
    本法授權範圍。原審判決認「公寓大廈管理條例本法並就任何事項應訂定於規約
    內始生效力，其施行細則就此所為規定，應只係訓示規定，而非強制規定．．．
    自不生效力」，對於公寓大廈管理條例施行細則第二條第一款之適用有違背法令
    等語。
三、經查，本件上訴人對於小額程序之第一審判決提起上訴，雖以該判決認定事實與
    證據亦顯違背證據法則為理由，惟並未具體揭示該證據法則之旨趣，僅係就原審
    判決取捨證據、認定事實之職權行使，指摘其為不當，揆諸前揭說明，應認其此
    部分之上訴為不合法。其次，上訴人於原審並未爭執九十二年八月九日召開之夏
    木漱石行雲區第七屆區分所有權人定期大會會議紀錄之決議人數比例違反公寓大
    廈管理條例第三十一條第一項第五款規定，原審判決依該證據認定被上訴人社區
    曾召開區分所有人會議決議頂樓屋頂平台係約定專用部分，並無違誤；上訴人提
    起本件上訴後再為此抗辯，顯係第二審程序提出新攻擊防禦方法，難認有據。再
    者，公寓大廈管理條例施行細則第二條第一款固規定「約定專用部分之範圍及使
    用主體，非經載明於規約者，不生效力」，然公寓大廈管理條例並未就何事項應
    訂定於規約內始生效力定有明文，則該施行細則就此所為規定，應非強制規定，
    只生指導提示之效用，否則該施行細則附加公寓大廈管理條例所無之限制，即逾
    越其母法之授權，應不生效力。且如依上訴意旨所陳該條文之重要目的係為阻斷
    建商未經區分所有人會議之決議，擅將頂樓使用權設定專用權予頂樓住戶而損及
    其他區分所權人之行為，則該條所欲保議者，應係其他非頂樓之區分所有權人，
    本件上訴人既為頂樓住戶，卻執此抗辯建商與其頂樓專用約定並未明定於規約應
    為無效云云，顯有違其立法意旨。
四、綜上所述，本件上訴意旨僅泛指原審判決顯違背證據法則，並未具體揭示該證據
    法則之旨趣，且於第二審程序提出新攻擊或防禦方法，揆諸前揭說明，自不得謂
    已合法表明上訴理由，其上訴不合程式，顯難認為合法，自應由二審法院以裁定
    駁回之。
五、本件訴訟費用額，依後附計算書確定如主文所示金額。
六、據上論結，本件上訴為不合法，依民事訴訟法第四百三十六條之三十二第二項、
    第四百四十四條第一項、第九十五條、第七十八條，裁定如主文。
中      華      民      國    九十二    年    十二      月    三十一    日
                                        民事第四庭審判長法      官  盧彥如
                                                        法      官  周玫芳
                                                        法      官  劉又菁
右為正本係照原本作成
本裁定不得抗告
中      華      民      國    九十二    年    十二      月    三十一    日
                                                        法院書記官  楊勝欽


司法院資訊處製作；財團法人民間司法改革基金會備份。
